【裁判字號】    92,訴,2088
【裁判日期】    921126
【裁判案由】    毒品危害防制條例
【裁判全文】
臺灣臺中地方法院刑事判決                        九十二年度訴字第二八八號
    公  訴  人  臺灣臺中地方法院檢察署檢察官
    被      告  甲○○
右列被告因毒品危害防制條例案件，經檢察官提起公訴（九十二年度毒偵字第二一一
五號），嗣被告於準備程序中就被訴犯罪事實為有罪之陳述，經本院合議庭裁定由受
命法官獨任進行簡式審判程序審理，判決如左：
    主  文
甲○○連續施用第一級毒品，累犯，處有期徒刑壹年貳月；扣案之第一級毒品海洛因
肆包（淨重共貳點捌公克，包裝重共壹點伍柒公克）沒收銷燬之，扣案之注射針筒
貳支均沒收。又連續施用第二級毒品，累犯，處有期徒刑陸月；扣案之第二級毒品安
非他命包（含包裝重共點零公克）沒收銷燬之。應執行有期徒刑壹年伍月；扣案
之第一級毒品海洛因肆包（淨重共貳點捌公克，包裝重共壹點伍柒公克）及第二級
毒品安非他命包（含包裝重共點零公克），均沒收銷燬之，扣案之注射針筒貳支
均沒收。
    事  實
一、甲○○前於民國八十七年間因施用毒品案件，經送觀察勒戒後，認無繼續施用毒
    品之傾向，而由臺灣臺中地方法院以八十七年度訴字第一二一三號為免刑判決確
    定；前開判決確定後五年內，復因施用第一級毒品案件，經送觀察、勒戒後，認
    有繼續施用毒品之傾向，而由臺灣臺中地方法院檢察署檢察官提起公訴並聲請強
    制戒治，經臺灣高等法院臺中分院以八十八年度上訴字第二八五號判決，判處有
    期徒刑一年二月，並經最高法院以八十八年度台上字第二九二九號判決確定，另
    經臺灣臺中地方法院裁定令入戒治處所施以強制戒治，而於八十八年十二月十四
    日戒治期滿；又於八十七年間因違反槍砲彈藥刀械管制條例案件，經臺灣臺中地
    方法院以八十七年度中簡字第一五九六號判決，判處有期徒刑四月，再經臺灣高
    等法院臺中分院裁定與前開施用第一級毒品案件合併定其應執行刑為有期徒刑一
    年五月，而業於八十九年九月一日執行完畢。
二、詎甲○○於前開有期徒刑執行完畢後五年內，仍不知悔悟，復分別基於施用第一
    級毒品海洛因及第二級毒品安非他命之概括犯意，自九十二年六月十五日二十時
    起，迄同年七月八日八時許，在其位於彰化縣和美鎮○○路七九之五號四樓之住
    處內，以一天約一到二次之頻率，將第一級毒品海洛因置入針筒內混水稀釋後而
    注射體內之方式，連續施用第一級毒品海洛因多次，另以二至三天一次之頻率，
    將第二級毒品安非他命放置在玻璃吸食器內，用火燒烤產生氣化，以口鼻吸食之
    方式，連續施用第二級毒品安非他命多次。嗣於九十二年七月八日十三時許，為
    警在臺中市○區○○路與大智路口處查獲，且當場扣得第一級毒品海洛因四包（
    淨重共二點三八公克，包裝重共公一點五七克）、第二級毒品安非他命三包（含
    包裝重共三點零公克）及其所有供己施用第一級毒品海洛因之器具注射針筒二支
    ，又採集其尿液送檢驗呈嗎啡（海洛因之代謝物）及甲基安非他命陽性反應，遂
    查獲上情，後再經臺灣臺中地方法院裁定送強制戒治一年，刻正於臺灣臺中監獄
    臺中戒治所執行強制戒治中。
三、案經臺中市警察局第三分局報請臺灣臺中地方法院檢察署檢察官偵查起訴。
    理  由
一、前揭事實，業據被告甲○○於本院審理時坦承不諱，並有扣案之第一級毒品海洛
    因四包（淨重共二點三八公克，包裝重共一點五七公克）、第二級毒品安非他命
    三包（含包裝重共三公克），及被告所有供己施用第一級毒品海洛因之器具注射
    針筒二支等可資佐證，而上開第一類粉末四包經送請法務部調查局鑑定，檢驗結
    果認為含有第一級第六項毒品海洛因成分，有該局九十二年八月二十一日調科壹
    字第一二００一三０八三號鑑定通知書乙份在卷可參。又被告於九十二年七月八
    日為警查獲時在警局中所採集之尿液，經送請中山醫學大學附設醫院藥物濫用檢
    測中心以氣相層析質譜分析法鑑定，其檢驗之結果呈「甲基安非他命陽性，嗎啡
    （海洛因之代謝物）陽性」之反應，有中山醫學大學附設醫院藥物濫用檢測中心
    報告書乙份附卷可稽。綜上所述，被告之自白核與事實相符，足堪採信，本件事
    證明確，被告上開犯行，堪予認定。
二、按三犯毒品危害防制條例第十條之罪者，除應由法院裁定入戒治處所施以強制戒
    治外，並應進入審理程序審判，毒品危害防制條例第二十條第三項定有明文。經
    查，被告前於八十七年間因施用毒品案件，經送觀察勒戒後，認無繼續施用毒品
    之傾向，由臺灣臺中地方法院以八十七年度訴字第一二一三號為免行判決確定，
    前開判決確定後五年內，復因施用第一級毒品案件，經送觀察、勒戒後，認有繼
    續施用之傾向，由臺灣臺中地方法院檢察署檢察官提起公訴並聲請強制戒治，經
    臺灣高等法院臺中分院以八十八年度上訴字第二八五號判決，判處有期徒刑一年
    二月，並經最高法院於八十八年六月十日以八十八年度台上字第二九二九號判決
    確定，另經臺灣臺中地方法院裁定令入戒治處所施以強制戒治，而於八十八年十
    二月十四日戒治期滿等情，有臺灣高等法院被告全國前案紀錄表、臺灣臺中地方
    法院檢察署刑案資料查註紀錄表各乙份在卷可查，則被告本件施用毒品係三犯毒
    品危害防制條例第十條之罪，故揆諸上揭條文意旨，應進入審理程序審判。
三、次按，海洛因、安非他命，分別係毒品危害防制條例第二條第二項第一款、第二
    款所列之第一級、第二級毒品，不得非法施用。核被告所為，分別係犯毒品危害
    防制條例第十條第一項之施用第一級毒品罪及同條第二項之施用第二級毒品罪。
    被告分別持有第一級毒品海洛因及第二級毒品安非他命後，進而施用，其持有之
    低度行為均應為施用之高度行為所吸收，不另分論其持有第一級毒品罪及持有第
    二級毒品罪。又被告分別先後多次施用第一級毒品、第二級毒品之犯行，均時間
    緊接，犯罪構成要件相同，顯係出於概括之犯意為之，均為連續犯，依刑法第五
    十六條規定，以一罪論，並加重其刑。被告所犯上開二罪，犯意各別，行為不同
    ，應分論併罰。又被告曾於八十七年間因違反槍砲彈藥刀械管制條例案件，經臺
    灣臺中地方法院以八十七年度中簡字第一五九六號判決判處有期徒刑四月，並確
    定在案，又於八十八年間因施用第一級毒品案件，經臺灣高等法院臺中分院以八
    十八年度上訴字第二八五號判決，判處有期徒刑一年二月，並經最高法院以八十
    八年度台上字第二九二九號判決確定，再經臺灣高等法院臺中分院裁定合併定其
    應執行刑為有期徒刑一年五月，而業於八十九年九月一日執行完畢等情，業有臺
    灣高等法院被告全國前案紀錄表、臺灣臺中地方法院檢察署刑案資料查註紀錄表
    各乙份在卷可按，其於五年內再犯本件有期徒刑以上之罪，為累犯，應依刑法第
    四十七條規定，遞加重其刑。
四、爰審酌被告前曾因施用毒品案件，經本院裁定送強制戒治後，仍不知戒除施用毒
    品之惡習，竟又再次施用第一級毒品海洛因及第二級毒品安非他命多次，而無視
    於毒品對於自身健康之戕害及國家對於杜絕毒品犯罪之禁令，惟其施用毒品係屬
    自戕行為，犯罪手段尚屬平和，亦未因此而危害他人，所生損害尚非鉅大，且其
    於本院審理期間坦承犯行，態度尚稱良好，並考量施用毒品者均有相當程度之成
    癮性及心理依賴，其犯罪心態與一般刑事犯罪之本質並不相同，應側重適當之醫
    學治療及心理矯治為宜，以及被告經施以長時間之強制戒治，固屬保安處分之一
    種，然既與其所應受之刑罰，同係限制人身自由，揆諸比例原則，應予適當量刑
    等一切情狀，分別量處如主文所示之刑，並定其應執行之刑，以示懲儆。末按，
    數罪併罰中之一罪，依刑法規定得易科罰金，若因與不得易科之他罪併合處罰結
    果而不得易科罰金時，原可易科部分所處之刑，自毋庸為易科折算標準之記載（
    司法院大法官會議解釋第一四四號解釋文可資參照），故被告因連續施用第二級
    毒品而判處有期徒刑六月之部分，自毋庸另為易科折算標準之記載，附此敘明。
五、扣案之第一級毒品海洛因四包（淨重共二點三八公克，包裝重共一點五七公克）
    及第二級毒品安非他命三包（含包裝重共三點零公克），均為查獲之毒品，不問
    屬於犯人與否，均應依毒品危害防制條例第十八條第一項前段之規定宣告沒收銷
    燬之。又毒品危害防制條例第十八條第一項前段所稱「專」供施用毒品之器具，
    本係指器具本身性質上「專」供施用毒品之用者為限，則被告於前開時地為警查
    獲時所扣得之注射針筒二支，通常亦可供作其他醫療上或日常生活上之用途，尚
    與「專」供施用毒品之用者有間，不得依前開規定宣告沒收銷燬之，但該扣案之
    注射針筒二支，係被告所有並為供其施用第一級毒品海洛因所用之物等情，業據
    被告供述在卷，爰依刑法第三十八條第一項第二款之規定，宣告沒收之。
六、據上論斷，應依刑事訴訟法第二百七十三條之一第一項、第二百九十九條第一項
    前段，毒品危害防制條例第十條第一項、第二項、第二十條第三項前段、第十八
    條第一項前段，刑法第十一條、第五十六條、第四十七條、第五十一條第五款、
    第三十八條第一項第二款，判決如主文。
中      華      民      國     九十二     年    十一    月    二十六    日
                              臺灣臺中地方法院刑事第六庭
                                        法  官  廖  慧  如
右正本證明與原本無異。
如不服本判決，應於判決送達後十日內向本院提出上訴狀，上訴於臺灣高等法院臺中
分院( 須附繕本 )。
                                        書記官
中      華      民      國     九十二     年    十一    月    二十六    日
附錄論罪科刑法條全文
毒品危害防制條例第十條
施用第一級毒品者，處六月以上五年以下有期徒刑。
施用第二級毒品者，處三年以下有期徒刑。


司法院資訊處製作；財團法人民間司法改革基金會備份。
